高雄高等行政法院判決
                                      100年度訴字第216號
                                民國100年8月16日辯論終結
原      告　亦慶營造股份有限公司
代　表　人　賴泰文
被      告　財政部台灣省南區國稅局
代　表　人　許春安  局長
訴訟代理人　謝春秀
上列當事人間營業稅事件，原告不服財政部中華民國100年2月25
日台財訴字第09900490410號訴願決定，提起行政訴訟，本院判
決如下：
　　主  文
原告之訴駁回。
訴訟費用由原告負擔。
　　事實及理由
一、程序事項︰原告經合法通知，無正當理由，未於言詞辯論期
    日到場，核無行政訴訟法第218條準用民事訴訟法第386條各
    款所列情形，爰依被告之聲請，由其一造辯論而為判決。
二、事實概要︰緣原告於民國94年9月1日至95年6月30日間進貨
    合計新台幣（下同）17,549,042元，未依規定取得合法憑證
    ，卻取得非實際交易對象有全弘企業有限公司（以下簡稱有
    全弘公司）開立之統一發票，充作進項憑證申報扣抵銷項稅
    額，經被告所屬臺南市分局（100年1月1日改為臺南分局）
    查獲，除追繳稅款877,451元外，並移送被告裁處罰鍰610,6
    68元。原告不服，申請復查，未獲變更，提起訴願，經訴願
    決定對於原處分（復查決定）關於罰鍰部分撤銷，責由被告
    另為處分，其餘訴願駁回。原告猶表不服，遂提起本件行政
    訴訟。
三、本件原告主張︰
（一）原告於94及95年間因承攬南科台南園區健康生活館新建工
      程，有關之模板工程委由有全弘公司承包，估驗請款金額
      17,549,042元（原合約金額16,800,000元），並取得其所
      開立之統一發票計11張進項憑證申報扣抵銷項稅額877,45
      1元。惟有全弘公司後經被告列為虛設行號，被告即向原
      告追繳稅款877,451元，經被告自行扣減自違章行為發生
      日起至調查基準日經核定之各期累積留抵稅額最低金額57
      2,117元，發單補徵稅額305,334元，並按實際所漏稅額裁
      處2倍罰鍰即610,668元。
（二）本件原告因前述工程有關之模板工程委由有全弘公司承包
      ，原告係正當經營之公司，委託下包廠商前均已盡應有之
      注意，包括查詢該公司是否真實存在、是否正常營業繳稅
      等無虞後，始簽約委託下包，取具其所開立之統一發票並
      付款，付款前均經估驗該工程進度付款，付款均開立以有
      全弘公司為抬頭之支票及匯款支付。
（三）有全弘公司申請公司設立及營業登記均經相關政府機關（
      含稅捐稽徵機關）審核後發給公司執造、營業登記證及統
      一發票，且有全弘公司經營經年，原告負責人與該公司負
      責人父子（父李國財、子李學文）共事十餘年，原告以往
      年度模板工程均委由李國財所屬之公司行號施工興建，無
      所謂虛設行號情事，且有全弘公司負責人確實變更登記為
      李國財之子李學文，更讓原告相信有全弘公司為李國財父
      子所有，被告查核時，原告已告知。另有全弘公司在開立
      發票給原告前後均屬正常申報營業稅，稽徵機關並未查得
      其有所謂虛設行號之情事。又原告並無政府機關如調查局
      、國稅局等有充分權力及資訊來源於系爭交易期間調查其
      是否為虛設行號之公司，僅能從相關機關網站如經濟部、
      財政部、縣市政府等查詢，查詢結果均屬正常公司而與之
      交易。被告主觀認定有全弘公司其無實際銷貨係為虛設行
      號，即行對原告要求追繳營業稅，自有未合。納稅義務人
      在進行交易行為時，只要確認交易相對人確實合法存在，
      且交易內容沒有違法，雙方並有履約付款事實即可，尚難
      課以人民高度的注意義務去查證交易相對人是否日後會成
      為虛設行號，再者日後有全弘公司因財務困難無力繳稅，
      即被稅捐稽徵機關認定為虛設行號，所有曾經與其交易之
      廠商均視為違章廠商，殊有可議。稅捐稽徵機關於原告與
      其交易期間，其實更應負起交易雙方的進、銷貨情形查核
      責任，方是負責任的行政作為。以本件言，原告與有全弘
      公司交易期間，有全弘公司既有銷項，即應有相對進項及
      工資成本，若無，即屬高加值異常公司，稽徵機關即應立
      即查核，及時嚇阻違法行為，而非推諉卸責侵害原告權益
      。復查決定書載「有全弘公司94、95年度進貨來源為光利
      開發有限公司等虛設行號，異常進貨比例為92.9%，且截
      至99年8月27日止欠稅金額10,031,987元，顯有異常」云
      云，均為原告於交易期間無法得知，被告有比原告更大的
      查核權力及查核能力，竟放任有全弘公司欠繳營業稅金額
      達l仟萬元以上，足見有全弘公司為營業稅超高加值之公
      司，被告嚴重失職。再者，有全弘公司進貨廠商是否為虛
      設行號，亦與原告無關。按有全弘公司是否有進貨事實與
      其是否有系爭貨物可銷售予原告，其間並無絕對相關，有
      全弘公司確實已依約完成本件系爭交易事項，查核其是否
      有進項，此被告之職責並非原告職責。
（四）又原告既已依約支付貨款，貨款如何應用、何時運用亦與
      原告無關。本件系爭交易就原告認知，確實由吳國材父子
      所經營之有全弘公司承包，並非交由李國材個人承包，有
      全弘公司是否涉及虛設行號，原告不知，且與原告無涉。
      原告既提供各項證據，證明確係向有全弘公司進貨，著有
      合約、進貨事實及付款事實，有全弘公司確為本件系爭交
      易之實際銷貨人，若被告否認，應負舉證責任，尚難僅憑
      一己臆測，遽行論斷本件實際銷貨人非為有全弘公司等情
      。並聲明求為判決撤銷訴願決定及原處分。
四、被告則以︰
（一）有全弘公司94、95年度進貨來源為光利開發有限公司等虛
      設行號，異常進項比例為92.9%，且截至99年8月27日止欠
      稅金額高達10,031,987元，顯有異常。又原告提示合約編
      號為Y0000000合約明細表之訂約日期為94年9月1日（此時
      有全弘公司登記之負責人李志豊已死亡），代表有全弘公
      司與原告簽約之人為李學文，惟李學文於94年10月28日始
      變更為有全弘公司之負責人，難謂該合約為真實。另原告
      之代表人賴泰文98年11月20日於被告所屬臺南市分局筆錄
      自承實際銷售人為李國材及另2位不知名男性。
（二）原告提示94年9月26日匯款回條及支票號碼分別為YKA0000
      000、YKA0000000、YKA0000000、YKA0000000、YKA000000
      0、YKA0000000、YKA0000000、YKA0000000、YKA0000000
      、YKA0000000、YKA0000000、YKA0000000、YKA0000000、
      YKA0000000、YKA0000000及YKA0000000等16張支票，主張
      支付貨款予有全弘公司，惟查：
   1、原告94年9月26日匯款1,000,000元至有全弘公司華南商業
      銀行高雄三民分行（下稱：華銀高雄三民分行）之銀行帳
      戶後，當日全數以現金提領；又支票號碼YKA0000000、YK
      A0000000、YKA0000000、YKA0000000、YKA0000000、YKA0
      000000及YKA0000000分別於94年10月26日、94年11月29日
      、94年12月21日、95年1月24日、95年3月1日、95年4月17
      日及95年7月12日存入有全弘公司華銀高雄三民分行及上
      海商業儲蓄銀行永康分行（下稱：上海銀行永康分行）帳
      戶共計7,440,872元，亦均於存入當日或次日即以現金提
      領方式將款項領出，顯有異常。
   2、支票號碼YKA0000000（金額1,195,341元）及YKA0000000
      （金額1,374,057元）於94年12月30日及95年1月13日存入
      有全弘公司上海銀行永康分行帳戶，當日即分別轉存1,16
      0,000元及1,370,000元至國郡企業社（負責人：李國材）
      帳戶。
   3、支票號碼YKA0000000（金額：1,700,475元）於95年5月8
      日存入有全弘公司上海銀行永康分行帳戶，當日即轉存1,
      700,000元至承興五金實業社帳戶；該社負責人方有財99
      年8月10日委託王寶珠於談話筆錄稱：承興五金企業社與
      李國材開設之國郡企業社有生意往來，95年收取1,700,00
      0元是李國材償還方有財之金錢。
   4、支票號碼YKA0000000（金額：998,418元）於95年6月21日
      存入有全弘公司京城商業銀行永康分行帳戶，當日即全數
      轉存入賴銘發帳戶；賴銘發99年8月4日於談話筆錄稱：其
      95年收取之998,418元款項，是李國材還其之前向其借款
      之款項。
   5、支票號碼YKA0000000（金額：998,418元）及YKA0000000
      （金額：200,000元）於95年6月21日及95年9月21日存入
      陳壽庭京城商業銀行歸仁分行帳戶；陳壽庭99年8月25日
      談話筆錄稱：其95年收取之1,198,418元是其於95年間承
      作李國材承攬南科台南園區健康生活館模板工程，李國材
      支付之工程款。
（三）李國材（即國郡企業社）94年、95年間銷售系爭貨物予原
      告未依規定開立發票予原告，業經被告所屬臺南縣分局（
      100年1月1日改為新營分局）查證屬實，並經被告裁處罰
      鍰確定在案，有被告98年11月24日98年度財營業字第7309
      8000382號裁處書可稽。綜上，足認原告所指南科台南園
      區健康生活館之模板工程係由原告轉包予李國材而非有全
      弘公司，原告進貨未依規定取得實際交易對象發票，而取
      得非實際交易對象有全弘公司開立之統一發票，充作進項
      憑證申報扣抵銷項稅額，原核依首揭規定，追補營業稅87
      7,451元，洵無不合。
（四）「人民因中央或地方機關之違法行政處分，認為損害其權
      利或法律上之利益，經依訴願法提起訴願而不服其決定，
      或提起訴願逾3個月不為決定，或延長訴願決定期間逾2個
      月不為決定者，得向高等行政法院提起撤銷訴訟。」為行
      政訴訟法第4條第1項所規定。本件罰鍰610,668元部分業
      經財政部以首揭訴願決定撤銷，囑被告另為處分，被告乃
      以100年3月15日南區國稅法一字第1000058905號重核復查
      決定將罰鍰變更為305,334元。原告所據以不服之原處分
      罰鍰已不復存在，並無訴之利益，其提起撤銷訴訟，應予
      駁回等語，資為抗辯。並聲明求為判決駁回原告之訴。
五、本件原告於94年9月1日至95年6月30日間進貨合計17,549,04
    2元，未依規定取得合法憑證，卻取得非實際交易對象有全
    弘公司開立之統一發票，充作進項憑證申報扣抵銷項稅額，
    經被告所屬臺南市分局（100年1月1日改為臺南分局）查獲
    ，除追繳稅款877,451元外，並移送被告裁處罰鍰610,668元
    。原告不服，申請復查，未獲變更，提起訴願，經訴願決定
    對於原處分（復查決定）關於罰鍰部分撤銷，責由被告另為
    處分等情，有被告查核報告、被告核定稅額繳款書、裁處書
    、復查決定書及訴願決定書附於原處分可稽。兩造爭點為原
    告於94年9月1日至95年6月30日間取得有全弘公司開立之統
    一發票，充作進項憑證申報扣抵銷項稅額，有全弘公司是否
    為其實際交易對象。經查：
（一）按「營業人左列進項稅額，不得扣抵銷項稅額：1、購進
      之貨物或勞務未依規定取得並保存第33條所列之憑證者。
      」及「營業人以進項稅額扣抵銷項稅額者，應具有載明其
      名稱、地址及統一編號之左列憑證：1.購買貨物或勞務時
      ，所取得載有營業稅額之統一發票。」為加值型及非加值
      型營業稅法第19條第1項第1款及第33條第1項所規定。又
      「對外營業事項之發生，營利事業應於發生時自他人取得
      原始憑證，如進貨發票，或給予他人原始憑證，如銷貨發
      票．．．。」稅捐稽徵機關管理營利事業會計帳簿憑證辦
      法第21條第1項前段規定亦明。而「營業人雖有進貨事實
      ，惟不依規定取得交易對象開立之進項憑證，而取得非交
      易對象開立之進項憑證，申報扣抵銷項稅額時，該項已申
      報扣抵之銷項營業稅額顯未依法繳納，仍應依行為時營業
      稅法第19條第1項第1款規定，就其取得不得扣抵憑證扣抵
      銷項稅額部分，追補該項不得扣抵之銷項稅款。又我國現
      行加值型營業稅係就各個銷售階段之加值額分別予以課稅
      之多階段銷售稅，各銷售階段之營業人皆為營業稅之納稅
      義務人，故該非交易對象之人是否已按其開立發票之金額
      報繳營業稅額，並不影響本件營業人補繳營業稅之義務。
      」復經最高行政法院87年7月份第1次庭長評事聯席會議決
      議在案。
（二）依原處分卷附之原告工程合約明細表所載工程代號Y00000
      00合約明細表之訂約日期為94年9月1日，乙方（即原告）
      公司及代表人欄蓋原告公司印文，並由李學文列代表人簽
      名，惟依同卷所附高雄市政府營利事業登記證，李學文於
      94年11月1日始變更登記有全弘公司之負責人，原告於94
      年9月1日與有全弘公司訂約由非代表人簽訂，已不符實情
      。次依原告之代表人賴泰文98年11月20日於被告所屬臺南
      市分局筆錄自承本案實際銷售人為李國材及另2位不知名
      男性，有被告98年11月20日營業人取得異常進項憑證談話
      筆錄附於原處分卷足佐，依原告代表人之陳述，實際交易
      對象尚非有全弘公司。又據原處分卷附之營業人進銷項交
      易對象彙加明細表所示，訴外人有全弘公司94、95年度進
      貨來源為光利開發有限公司等公司，異常進項比例為92.9
      %，且截至99年8月27日止有全弘公司欠稅金額高達10,031
      ,987元，顯有異常情形。
（三）原告雖爭執其實際交易對象確為有全弘公司，並提出94年
      9月26日匯款回條及支票號碼分別YKA0000000、YKA000000
      0、YKA0000000、YKA0000000、YKA0000000、YKA0000000
      、YKA0000000、YKA0000000、YKA0000000、YKA0000000、
      YKA0000000、YKA0000000、YKA0000000、YKA0000000、YK
      A0000000及YKA0000000等16張支票為證，主張支付貨款予
      有全弘公司，惟查：原告94年9月26日匯款1,000,000元至
      有全弘公司華銀高雄三民分行之銀行帳戶後，當日全數以
      現金提領；又支票號碼YKA0000000、YKA0000000、YKA000
      0000、YKA0000000、YKA0000000、YKA0000000及YKA00000
      00分別於94年10月26日、94年11月29日、94年12月21日、
      95年1月24日、95年3月1日、95年4月17日及95年7月12日
      存入有全弘公司上海銀行永康分行帳戶共計7,440,872元
      ，亦均於存入當日或次日即以現金提領方式將款項領出。
      另支票號碼YKA0000000（金額1,195,341元）及YKA000000
      0（金額1,374,057元）於94年12月30日及95年1月13日存
      入有全弘公司上海銀行永康分行帳戶，當日即分別轉存1,
      160,000元及1,370,000元至國郡企業社負責人李國材帳戶
      。支票號碼YKA0000000號（金額1,700,475元）於95年5月
      8日存入有全弘公司上海銀行永康分行帳戶，當日即轉存
      1,700,000元至承興五金實業社帳戶，茲據承興五金實業
      社負責人方有財99年8月10日委託王寶珠於談話筆錄稱，
      承興五金企業社與李國材開設的國郡企業社有生意往來，
      95年收取1,700,000元是李國材還方有財之金錢。另支票
      號碼YKA0000000（金額：998,418元）於95年6月21日存入
      有全弘公司京城商業銀行永康分行帳戶，當日即全數轉存
      入賴銘發帳戶，並據賴銘發99年8月4日於談話筆錄稱，其
      95年收取之998,418元款項，亦是李國材償還其之前向其
      借款之款項。另支票號碼YKA0000000（金額：998,418元
      ）及YKA0000000（金額：200,000元）於95年6月21日及95
      年9月21日存入陳壽庭京城商業銀行歸仁分行帳戶；陳壽
      庭99年8月25日談話筆錄稱，其95年收取之1,198,418元是
      其於95年間承作李國材承攬南科台南園區健康生活館模板
      工程，李國材支付的工程款等語。觀諸上開資金往來流程
      ，各筆金額均流向李國材，與原告之代表人賴泰文98年11
      月20日於被告所屬臺南市分局筆錄自承本案實際銷售人為
      李國材等語相符，足認系爭工程實際交易對象並非有全弘
      公司。再者，訴外人李國材即國郡企業社94年、95年間銷
      售系爭貨物予原告未依規定開立發票予原告，業經被告所
      屬臺南縣分局（100年1月1日改為新營分局）論以違章，
      並經被告裁處罰鍰確定在案，此並有被告98年11月24日98
      年度財營業字第73098000382號裁處書附於原處分卷足參
      ，足認南科台南園區健康生活館之模板工程係由原告轉包
      予李國材而非有全弘公司。本件原告進貨未依規定取得實
      際交易對象發票，而取得非實際交易對象有全弘公司開立
      之統一發票，充作進項憑證申報扣抵銷項稅額，原核依首
      揭規定，追補營業稅877,451元，委無不合。原告上開主
      張，尚非可採。
（四）按「人民因中央或地方機關之違法行政處分，認為損害其
      權利或法律上之利益，．．．，得向高等行政法院提起撤
      銷訴訟。」行政訴訟法第4條第1項定有明文。是人民因中
      央或地方行政機關之違法行政處分，固得向高等行政法院
      提起撤銷訴訟，惟仍須人民認為因其行政處分損害其權利
      或法律上利益為必要，亦即人民欲提起行政訴訟須以行政
      機關所為之行政處分損害其利益為先決條件，否則即屬欠
      缺權利保護要件，其起訴難謂有理由。是若原處分已經撤
      銷而不復存在時，即屬無損害其權利可言，自無提起行政
      訴訟之餘地，若仍提起撤銷訴訟，應係屬無權利保護必要
      之情形，法院應予判決駁回之，此參諸最高行政法院53年
      判字第156號判例、58年判字第397號判例及62年判字第46
      7號判例均申斯旨。查本件原告訴請撤銷罰鍰610,668元部
      分業經財政部訴願決定撤銷原處分（復查決定），囑被告
      另為處分，嗣被告另以100年3月15日南區國稅法一字第10
      00058905號重核復查決定將罰鍰變更為305,334元等情，
      有原處分卷所附首揭訴願決定及被告上開重核復查決定可
      憑，是訴願決定關於罰鍰部分為有利原告，原告就有利之
      訴願決定部分提起本訴，自有未合。又原告訴請撤銷之原
      罰鍰處分（復查決定）部分，經訴願決定撤銷已不存在，
      原告猶對之提起撤銷訴訟，自無訴之利益。亦即，原告應
      就被告重核罰鍰之復查決定循序提起行政救濟，其權利始
      得獲得救濟，而有訴之利益，其就原罰鍰提起本訴，難認
      有訴之利益，應予駁回。
（五）綜上所述，原告之主張既不可採。被告以原告於94年9月1
      日至95年6月30日間進貨合計17,549,042元，未依規定取
      得合法憑證，充作進項憑證申報扣抵銷項稅額，乃追繳稅
      款877,451元，而為上開補稅核定，並無違誤。訴願決定
      遞予維持，亦無不合。原告起訴意旨求為撤銷，為無理由
      ，應予駁回。另原告訴請撤銷罰鍰部分，為欠缺訴之利益
      ，並應駁回。又本件事證已臻明確，兩造其餘主張核與判
      決結果無影響，爰不逐一論述。
六、據上論結，本件原告之訴為無理由，依行政訴訟法第98條第
    1項前段、第218條、民事訴訟法第385條第1項前段，判決如
    主文。
中　　華　　民　　國　　100　 年　　8　　 月　　30　　日
 
    　　  　高雄高等行政法院第四庭
                        審判長法官　蘇  秋  津
                              法官  戴  見  草
                              法官  詹  日  賢
以上正本係照原本作成。
如不服本判決，應於判決送達後20日內向本院提出上訴書狀，其
未表明上訴理由者，應於提起上訴後20日內向本院提出上訴理由
書（須按對造人數附繕本）；如於本判決宣示或公告後送達前提
起上訴者，應於判決送達後20日內補提上訴理由書（須附繕本）
。未表明上訴理由者，逕以裁定駁回。
中　　華　　民　　國　　100　 年　　8　　 月　　30　　日

　　　　　　　　　　　　　　書記官  李  昱